臺灣臺南地方法院家事判決　九十三年度家簡字第一號
　　原　　　告　甲○○
　　訴訟代理人　乙○○
　　被　　　告　丙○○
右當事人間請求給付扶養費事件，判決如左：
    主    文
原告之訴駁回。
訴訟費用由原告負擔。
    理    由
一、按原告之訴，依其所訴之事實，在法律上顯無理由者，法院得不經言詞辯論，逕
    以判決駁回之，民事訴訟法第二百四十九條第二項亦定有明文。
二、本件原告起訴主張原告係被告之母，原告患有老人失智症，長期需人在旁照顧，
    然被告卻不聞不問，而原告每月支出有看護費用新台幣（下同）貳萬元及經常性
    支出壹萬伍仟壹佰柒拾元，合計萬伍仟壹佰柒拾元，應由被告等八名子女分擔
    ，每人每月應給付原告肆仟佰玖拾陸元，爰請求被告應自九十一年二月一日起
    按月給付原告肆仟佰玖拾陸元等情。被告則以原告有相當資力足以供給自己生
    活，且被告無力支付原告之扶養云云，資為抗辯。
三、按直系血親相互間互負扶養之義務，民法第一千一百十四條第一款固定有明文，
    惟關於扶養義務之成立，民法第一千一百十七條規定受扶養權利者，以不能維持
    生活而無謀生能力者為限。而所謂不能維持生活，係指不能以財力及勞所得以維
    生活而言；所謂無謀生能力，包括無工作能力、雖有工作能力但不能預期其工作
    、因經濟不景氣而不能覓得職業等情形而言（最高法院五十六年台上字第七九五
    號判例意旨參看）。原告主張被告應給付其起訴前即自九十一年七月起至九十二
    年十一月二十六日前每月扶養費肆仟佰玖拾陸元乙節；惟查，此段期間原告既
    仍能正常生活，衡情應係能自己維持生活或已獲得他人（如其他子女）之財力供
    給方有以致之，顯無「不能維持生活」之情事，揆諸前揭說明，原告向被告請求
    給付起訴前之扶養費，於法無據，不應准許。
四、按扶養方法，由當事人協議定之，不能協議時，由親屬會議定之，民法第一千一
    百二十條定有明文。又受扶養權利者，應否與負扶養義務者同居一家而受扶養，
    抑應彼此另居，由負扶養義務者按扶養權利者需要之時期，陸續給付生活資料，
    或撥給一定財產，由受扶養權利者自行收益以資扶養，係屬扶養方法之問題，依
    民法第一千一百二十條之規定，應由當事人協議定之，能協議時應由親屬會議定
    之，對於親屬會議之決議有不服時，始得依民法第一千一百三十七條之規定，向
    法院聲訴，不得因當事人未能協議逕向法院請求判決（二十六年鄂上字第四○一
    號判例參照）。故此項扶養之方法，倘當事人不能協議時，自應由親屬會議定之
    ，如未經親屬會議定之，而受扶養權利人逕向法院請求判決給付扶養費，其訴即
    屬欠缺權利保護要件。本件原告主張被告應自起訴後之九十二年十一月二十六日
    起按月給付原告肆仟佰玖拾陸元扶養費等情，惟依原告所陳，兩造就原告之扶
    養方法並未先行協議，亦未先召開親屬會議以定之，揆諸前揭說明，原告不得逕
    行提起本件訴訟請求被告以給付金錢之方式扶養原告。是原告之主張，在法律上
    顯無理由，應判決駁回，並不經言詞辯論為之。
五、據上論結，原告之訴，為無理由，依民事訴訟法第三百八十五條第一項前段、第
    七十八條，判決如主文。
中      華      民      國    九  十  三    年    七    月  二  十  八  日
                                    臺灣臺南地方法院家事庭
~B法　　　官　王  獻  楠
右為正本係照原本作成。
如對本判決上訴，須於判決送達後二十日內向本院提出上訴狀。
中      華      民      國    九  十  三    年    七    月  二  十  八  日
~B法院書記官　王  志  銘
